最高法院刑事判決　　　　　　　　　　　　　　　　八十七年度台上字第四五一號
　　上　訴　人　甲○○
右上訴人因過失致人於死案件，不服台灣高等法院中華民國八十六年一月二十九日第
二審判決（八十四年度交上訴字第三七四號，起訴案號：台灣桃園地方法院檢察署八
十四年度偵字第五九七六號），提起上訴，本院判決如左：
    主  文
原判決撤銷，發回台灣高等法院。
    理  由
本件原判決認定上訴人甲○○於民國七十九年四月六日上午八時十分許，駕駛車號0
00－0000號自用小客車搭載黃慧娜、黃英結及不詳姓名二人，沿中山高速公路
由南往北行駛。途經北上六十三公里四百五十公尺處，本應注意車前狀況以及汽車行
駛高速公路不得行駛路肩之規定。依當時情況復無不能注意之情形，其竟疏未注意及
此，貿然行駛路肩。因適有由被害人陳金發所駕駛車號000－0000號以鋼索拖
行車號000－0000故障車停於路肩，由被害人下車重行綁捆鋼索。當上訴人發
見時已煞避不及，撞及000－0000車後方，再往前推擠，撞及被害人成傷，經
送醫急救不治死亡。上訴人之車碰撞後往左打轉，適有吳明駕駛000－0000號
車於外車道行駛因煞避不及而撞上林車，上訴人乃於混亂中乘機逃逸等情。因而撤銷
第一審諭知上訴人無罪之判決，改判論處上訴人因過失致人於死罪刑，固非無見。
惟按證據雖已調查而其內容尚未明瞭者，即與未經調查無異，如遽行判決，仍屬應於
審判期日調查之證據未予調查。本件上訴人自偵查伊始即矢口否認有右揭過失致死犯
行，並辯稱：伊從未駕駛前揭000－0000號自用小客車，亦未於右揭時地肇事
等語。而原判決認定上訴人有右揭犯行，無非以證人黃英結之證言及卷附之汽車買賣
契約書為主要依據；惟查黃英結於警訊、偵查中及原審均僅提及該000－0000
號自用小客車肇事時之駕駛人為「林伯雄」或「甲○○」，並未明「林伯雄」或「
甲○○」之詳細年齡及住所等。於原審調查時更指出須看到上訴人後始能陳明上訴人
是否為肇事人。原審竟未再傳喚上訴人與黃英結，命黃英結指認，亦未說明不予調查
之理由，仍有應調查證據未予調查之違法。又查卷附之汽車買賣契約書及切結書（見
偵查卷第九十九頁）所載買受人固亦為「甲○○」與上訴人同姓名，惟住址「板橋市
○○街八七號之三」身分證號碼「Ｐ0000000號」則與上訴人之住址、身分證
號碼不同，原有傳喚該車出賣人查明該「甲○○」是否即上訴人之必要，第一審因之
曾傳喚該車出賣人吉泰汽車商行負責人吳隆助，惟經傳喚未到庭即未再傳喚，原審未
再加傳喚亦未說明不予傳喚之理由，同有應調查證據未予調查之違法。上訴意旨指摘
原判決不當，非無理由，應認有發回更審之原因。又本件雖屬刑事訴訟法第三百七十
六條第一款所列案件，惟本法修正前，原得上訴於第三審法院，且已繫屬於法院，依
本法施行法第五條第一項規定，仍應依修正前之法定程序終結之，附此明。
據上論結，應依刑事訴訟法第三百九十七條、第四百零一條，判決如主文。
中      華      民      國    八十七    年      二      月     十二     日
                              最高法院刑事第十庭
                                  審判長法官  吳  雄  銘
                                        法官  池  啟  明
                                        法官  陳  宗  鎮
                                        法官  石  木  欽
                                        法官  吳  火  川
      右正本證明與原本無異
                                              書  記  官
中      華      民      國    八十七    年      二      月     十七     日
